【裁判字號】    99,事聲,342
【裁判日期】    991011
【裁判案由】    聲明異議
【裁判全文】
臺灣高雄地方法院民事裁定             99年度事聲字第342號
聲  明  人  甲○○
即債權人
相  對  人  乙○○
即債務人
上當事人因聲請支付命令事件，聲明人對於本院民國99年9 月10
日司法事務官所為99年度司促字第42314 號裁定聲明異議，本院
裁定如下：
    主  文
異議駁回。
    理  由
一、異議意旨略以：相對人之戶籍雖設於屏東縣，惟該處所已荒
    廢多時，無人居住，其實際居所為高雄市○鎮區○○街49號
    5 樓，且已居住多時，主觀上相對人係以上開高雄市之處所
    為其住所，參以相對人現時於法院之訴訟，亦多以上開處所
    為其住所，更可見相對人客觀上之住所亦為高雄市之現居處
    所，是原裁定以相對人之戶籍所在認定為相對人之住所地，
    難認適法，為此，乃提出異議等語。
二、按「支付命令之聲請，專屬債務人為被告時，依第一條、第
    二條、第六條或第二十條規定有管轄權之法院管轄。」「訴
    訟，由被告住所地之法院管轄。被告住所地之法院不能行使
    職權者，由其居所地之法院管轄。訴之原因事實發生於被告
    居所地者，亦得由其居所地之法院管轄。」民事訴訟法第51
    0 條、第1 條第1 項定有明文。又按「依一定事實，足認以
    久住之意思，住於一定之地域者，即為設定其住所於該地。
    」「依一定事實，足認以廢止之意思離去其住所者，即為廢
    止其住所。」民法第20條第1 項、第24條亦定有明文。是我
    國民法關於住所之設定，兼採主觀主義及客觀主義之精神，
    必須主觀上有久住一定區域之意思，客觀上有住於一定區域
    之事實，該一定之區域始為住所，而戶籍登記之處所則為推
    定住所之重要依據，另所謂「廢止住所」，必須依一定之事
    實，足認以廢止意思離去其住所者始足當之，故雖有廢止住
    所之意思而不實行離去，或雖離去其住所而無廢止住所之意
    思，均不得謂住所之廢止，須有客觀之事證，足認當事人已
    久無居住該原登記戶籍之地域，並已變更意思以其他地域為
    住所者，始得謂已廢止原登記戶籍地為住所。經查：
    (一)本件相對人之戶籍登記地為屏東縣牡丹鄉○○村○○路98
      號，有戶籍謄本在卷可參，是在無一定相反、客觀之事證
      時，即應認上開地址為相對人之住所地。
    (二)聲明人雖提出台灣高等法院高雄分院96年度上字第176 號
      民事判決及起訴狀各1 份，以說明相對人之住所已遷至高
      雄市，惟依聲明人所提之上開判決，相對人之住所雖記載
      為「高雄市○○區○○街49號6 樓」，但該判決係在97年
      4 月29日宣判，另起訴狀則係於99年1 月11日具狀提出，
      並記載相對人之住所為「高雄市○○街49號5 樓」，有該
      民事判決、起訴狀附卷可憑，其距聲明人提出本件聲請已
      分別隔2 年餘、4 個月，是依聲明人所提之書證雖可明相
      對人曾住於高雄市，惟2 地址不同，故其僅可明相對人於
      上開2 時日曾住於高雄市，至於上開2 時日間或更早以前
      ，或目前是否住於高雄市○○街49號5 樓之地址，抑或居
      住地不定，則尚未明瞭，自未能僅依聲明人所提2 分書證
      即推論相對人之主觀意思已廢止「屏東縣牡丹鄉○○村○
      ○路98號」為住所，而欲設立住所於「高雄市○○街49號
      5 樓」，再者，相對人於客觀上又未廢止上開戶籍地之登
      記，且無事證可供認定相對人久無居住該原登記戶籍之地
      ，則聲明人主張相對人之住所地應係在高雄等語，尚無可
      採。
    (三)相對人之住所既推定在屏東縣，又無其他事證可供推定相
      對人現今之居所地係在高雄，從而，本件聲明人欲對相對
      人聲請核發支付命令，依上開法條規定，即應專屬於相對
      人之住所地即台灣屏東地方法院管轄，堪予認定。
三、綜上所述，本院司法事務官依相對人之戶籍登記地認相對人
    之住所地在屏東縣，聲明人聲請本院核發支付命令違反專屬
    管轄之規定，而駁回聲明人之聲請，於法並無不合，聲明人
    猶執陳詞，指摘原裁定（處分）違法，為無理由，自應駁回
    異議。
四、據上論結：本件異議為無理由，依民事訴訟法第240 條之4
    第3 項，裁定如主文。
中    華    民    國    99    年    10    月    11    日
                   民事第六庭   法  官  楊國祥
上為正本係照原本作成。
不得聲明不服。
中    華    民    國    99    年    10    月    11    日
                                書記官  鄭淑華

司法院資訊處製作；財團法人民間司法改革基金會備份。
